【裁判字號】    99,裁,1743
【裁判日期】    990812
【裁判案由】    虛報進口貨物
【裁判全文】
最  高  行  政  法  院  裁  定
                                      99年度裁字第1743號
上  訴  人  洋基通運股份有限公司
代  表  人  甲○○
被 上訴 人  財政部臺北關稅局
代  表  人  翁鈴江
上列當事人間虛報進口貨物事件，上訴人對於中華民國99年5月6
日臺北高等行政法院98年度訴字第348號判決，提起上訴，本院
裁定如下：
    主  文
上訴駁回。
上訴審訴訟費用由上訴人負擔。
    理  由
一、按對於高等行政法院判決之上訴，非以其違背法令為理由，
    不得為之，行政訴訟法第242條定有明文。是對於高等行政
    法院判決上訴，非主張該判決違背法令以為上訴理由，即屬
    不應准許，自應認為不合法而駁回之。
二、本件上訴人對於高等行政法院判決上訴，係以：由體系解釋
    的角度，本案行為時之快遞貨物通關辦法第17條，亦宣示快
    遞業者得以自己名義作為貨物持有人辦理報關，但於公法上
    義務，其效力則歸屬於真正之進口貨物收貨人。揭櫫此一條
    文體系邏輯，何以同樣以快遞業者作為代理貨物持有人名義
    辦理報關，在誰應該繳稅的效力上，可以回歸真正貨物收貨
    人（即真正的進口者）。但在處理行政罰上，卻不採同樣邏
    輯，讓海關得以逕自對身為案外人甲的報關業者開罰。快遞
    貨物通關辦法，僅屬行政命令，其條文架構在第16條及第17
    條兩者間，產生重大岐異，除有子法逾越母法問題外，法律
    效果歸屬模式亦失衡，應不能以此辦法援用於本案件。又按
    行為時海關緝私條例第36條係針對私運行為所作之處罰，其
    中第3項明定「不知為私運貨物而有起卸、裝運、收受、貯
    藏、購買或代銷之行為，經海關查明屬實者，免罰。」其中
    ，關於運送過程之履行輔助人（起卸、裝運、收受、貯藏、
    購買或代銷），設有不知者無罪的立法。此觀點正與起訴狀
    所提及行為刑法、行為行政罰之論述不謀而合，更符合行政
    罰亦乃實質刑罰，須以故意過失為要件之法學思潮。但該法
    第37條係針對虛報的立法，卻沒有類似第36條，將履行輔助
    人無故意或不知之情況排除在外，相同的立法模式，在同樣
    的法條架構下，卻產生不同的除外規定等語，為其理由。本
    院經核上訴意旨，旨在指摘被上訴人原處分之不當，惟就原
    判決有何違背何項法令，並未具體說明。依首揭說明，應認
    其上訴不合法。
三、據上論結，本件上訴為不合法，依行政訴訟法第249條第1項
    前段、第104條、民事訴訟法第95條、第78條，裁定如主文
    。
中    華    民    國    99    年    8     月    12    日
                    最高行政法院第六庭
                        審判長法官  吳  明  鴻
                              法官  林  茂  權
                              法官  侯  東  昇
                              法官  劉  介  中
                              法官  黃  秋  鴻

以  上  正  本  證  明  與  原  本  無  異
中    華    民    國    99    年    8     月    12    日
                              書記官  王  福  瀛

司法院資訊處製作；財團法人民間司法改革基金會備份。
